臺灣高等法院刑事判決　　　　　　　　　　　　　　九十一年度上訴字第二七號
　　上　訴　人
　　即　被　告　甲○○
右上訴人，因違反毒品危害防制條例案件，不服臺灣台北地方法院，九十年度訴字第
一一七二號，中華民國九十年十二月六日第一審判決（起訴案號：臺灣台北地方法院
檢察署九十年度毒偵字第二五二六號）提起上訴，本院判決如左：
    主      文
上訴駁回。
    事      實
一、甲○○於民國八十四年間，因違反麻醉藥品管理條例案件，經台灣台北地方法院
    於八十五年六月五日以八十四年度易字第七三七四號判處有期徒刑七月確定，並
    於八十五年十二月十五日執行完畢，猶不知悔改，復於八十八年間因施用毒品案
    件，經台灣台北地方法院分別於八十八年九月七日、八十八年十月十四日以八十
    八年度毒聲字第二二三一號、八十八年度毒聲字第二五八０號裁定送觀察、勒戒
    後，認有繼續施用毒品之傾向，經強制戒治後，業經臺灣臺北地方法院檢察署檢
    察官於九十年三月七日以八十九年度毒偵字第三一一一號、第三三八二號及戒毒
    偵字第五九號為不起訴處分確定。嗣甲○○於五年內復基於施用第一級毒品海洛
    因之犯意，於九十年五月二日十五時許，在台北市○○街三十巷三十八號配華宮
    附近巷內施用第一級毒品海洛因，於同日二十二時二十分在臺北市○○區○○街
    一三三號前為警方發現可疑並加以盤詰時，坦承上述犯行，並主動帶領警方至右
    揭犯罪地點起出其所有供注射海洛因所用之器具注射針筒二支。
二、案經台北市政府警察局萬華分局移請台灣台北地方法院檢察署檢察官偵查起訴。
    理      由
一、訊據上訴人即被告甲○○矢口否認有右揭施用第一級毒品海洛因之犯行，辯稱：
    伊前次施用海洛因被觀察、勒戒及強制戒治後，即已戒除施用海洛因，且伊之尿
    液經台北市立療養院檢驗結果亦無毒品反應云云，惟查，被告甲○○於警訊時坦
    承有於右揭時地施用第一級毒品海洛因之事實，並於上開時地為警查獲時帶警前
    往其施用毒品海洛因處所起出其所有供施用海洛因所用之注射針筒二支，有該注
    射針筒二支扣案可參，被告雖另辯稱該注射針筒係伊以前所使用的云云，然查被
    告前次施用第一級毒品因時間距其本案被查獲之時，相隔已年餘，衡情被告又豈
    有仍保留該注射針筒並知其所在之理，該注射針筒顯係頃供被告所使用，始於被
    查獲時即帶警前往起出，而被告於被查獲後，經警於九十年五月三日二時許採尿
    送臺北市立療養院以螢光偏極免疫分析法及薄層層析法檢驗結果雖均呈陰性反應
    ，惟將前一次採尿之結果改送台灣檢驗科技股份有限公司以酵素免疫分析法進行
    初步檢驗，並以氣相層析質譜儀分析法確認檢驗結果，則呈海洛因代謝後之嗎啡
    陽性反應，有台灣檢驗科技股份有限公司編號第00000000000號濫用
    藥物尿液檢驗報告一紙在卷可稽。經查海洛因經注射入人體後，約百分之八十於
    二十四小時內自尿中排出，一般而言，尿液中能否驗出嗎啡陽性反應與其投與量
    、投與途徑、採尿時間、個人體質及檢驗方法之靈敏度有關，國外曾有文獻報導
    注射六毫克之海洛因鹽酸鹽，其代謝物嗎啡之平均可檢出時限約為二十六小時（
    參照行政院衛生署藥物食品檢驗局（八一）藥檢壹字第八一一四八八五號函），
    而目前常使用的尿液安非他命或嗎啡篩檢方式包括酵素免疫分析法、薄層色層分
    析法、及放射免疫分析法，在文獻報告中，確實有藥物或食物因交叉反應，可在
    尿液測試中產生偽陽性之安非他命或嗎啡反應，但利用精密的儀器分析，將可排
    除偽陽性之可能，因此篩檢結果必須進一步確認，目前最常採用之確認方法為氣
    相層析質譜儀，此乃因在良好的條件下，以氣相層析質譜儀作藥物及其代謝產物
    之定性及定量分析，幾乎不會有偽陽性反應產生（參照行政院國軍退除役官兵管
    理委員會臺北榮民總醫院八十三年四月七日（八三）北總內字第三０五九號函）
    ，被告九十年五月三日所採尿液經台北市立療養院以螢光偏極免疫分析法及薄層
    層析法檢驗雖呈嗎啡陰性反應，惟氣相層析質譜儀分析法既為目前醫學界所公認
    最精密之鑑驗方法，自應以台灣檢驗科技股份有限公司前揭複驗結果為準，而被
    告之尿液既經以目前醫學界所認定最精密之鑑驗方法氣相層析質譜儀分析法予以
    鑑驗，自無再送其他檢驗機關複驗之必要，綜上所述，被告所辯顯係卸責之詞，
    不足採信，其施用第一級毒品海洛因之事證已臻明確，被告犯行洵堪認定。
二、按犯毒品危害防制條例第十條之罪，經送觀察、勒戒後，認有繼續施用毒品之傾
    向，而經被裁定令入戒治處所施以強制戒治，於強制戒治期滿或交付保護管束期
    滿，五年內再犯第十條之罪，不適用前項由檢察官為不起訴處分之規定，毒品危
    害防制條例第二十三條第二項定有明文。查被告前因施用第一級毒品海洛因案件
    ，經台灣台北地方法院裁定送觀察、勒戒後，有繼續施用毒品之傾向，再為台灣
    台北地方法院裁定送強制戒治，嗣於強制戒治期滿，經檢察官為不起訴處分確定
    ，被告於五年內再犯施用第一級毒品海洛因犯行，核被告所為，係犯毒品危害防
    制條例第十條第一項之施用第一級毒品罪，至其施用前後持有毒品之低度行為，
    應為施用毒品之高度行為所吸收，不另論罪。又被告有前揭犯罪科刑及執行完畢
    等情，有台灣高等法院檢察署刑案紀錄簡覆表一份在卷足憑。其於有期徒刑執行
    完畢後，五年內再犯本件有期徒刑以上刑之罪，為累犯，應依法加重其刑。原審
    以被告上述犯行罪證明確，援引毒品危害防制條例第十條第一項、刑法第十一條
    前段、第四十七條、第三十八條第一項第二款之規定，並審酌被告經觀察、勒戒
    並強制戒治後，猶不知警惕而再次施用第一級毒品海洛因，且犯罪後尚飾詞狡辯
    ，犯後態度不佳，惟施用毒品之犯行，在性質上乃屬對自我身心健康之自戕行為
    ，並具有病患性人格之特質，故行為本身對社會所造成之危害並非直接、巨大等
    犯罪之動機、目的、手段及所生危害等一切情狀，量處有期徒刑十月，復以扣案
    之注射針筒二支，雖非專供施用毒品之器具，惟既為被告所有供施用毒品所用之
    物，併依刑法第三十八條第一項第二款規定宣告沒收，經核認事用法，並無違誤
    ，被告上訴意旨否認有施用第一級毒品海洛因犯行，尚難認有理由，應予駁回。
據上論斷，應依刑事訴訟法第三百六十八條，判決如主文。
本案經檢察官林炳雄到庭執行職務。
中      華      民      國    九十一    年      二      月      七      日
                            臺灣高等法院刑事第三庭
                                審判長法  官  張  連  財
                                      法  官  李  英  勇
                                      法  官  張  傳  栗
右正本證明與原本無異。
如不服本判決應於收受送達後十日內向本院提出上訴書狀，其未敘述上訴之理由者並
得於提起上訴後十日內向本院補提理由書（均須按他造當事人之人數附繕本）。
                                      書記官  王  秀  雲
中      華      民      國    九十一    年      二      月      八    日
附錄：本案論罪科刑法條全文
毒品危害防制條例第十條
施用第一級毒品者，處六月以上五年以下有期徒刑。
施用第二級毒品者，處三年以下有期徒刑。
